【裁判字號】    98,消債更,284
【裁判日期】    980728
【裁判案由】    更生事件
【裁判全文】
臺灣板橋地方法院民事裁定           98年度消債更字第284號
聲  請  人  甲○○
代  理  人  楊啟宏律師
上列當事人因消費者債務清理事件聲請更生，本院裁定如下：
    主  文
聲請人甲○○自中華民國九十八年七月二十八日下午四時起開始
更生程序。
命司法事務官進行本件更生程序。
    理  由
一、本件聲請意旨略以：聲請人因有不能清償債務之情事，目前
    積欠銀行消費借貸、信用卡、現金卡契約無擔保債務，債務
    總金額為新臺幣（下同）1,146,717元，前於民國 97年12月
    與最大債權金融機構國泰世華商業銀行股份有限公司為協商
    不成立，因聲請人96年度平均月薪約為41,000元（加計年終
    獎金每月約48,080元），扣除每月最低生活費後，實無法支
    付最大債權金融機構國泰世華商業銀行提出之每月清償
    29,000元之協商方案，故協商不成立，爰請求裁定准予更生
    云云。
二、按債務人不能清償債務或有不能清償之虞者，得依本條例所
    定更生程序，清理其債務；債務人無擔保或無優先權之債務
    總額未逾 1,200萬元者，於法院裁定開始清算程序或宣告破
    產前，得向法院聲請更生；債務人對於金融機構因消費借貸
    、自用住宅借款、信用卡或現金卡契約而負債務，在聲請更
    生或清算前，應提出債權人清冊，以書面向最大債權金融機
    構請求協商債務清償方案，並表明共同協商之意旨；債務人
    與金融機構協商成立者，不得聲請更生或清算。但因不可歸
    責於己之事由，致履行顯有重大困難者，不在此限；本條例
    施行前，債務人依金融主管機關協調成立之中華民國銀行公
    會會員，辦理消費金融案件無擔保債務協商機制與金融機構
    成立之協商，準用前項之規定；法院開始更生程序之裁定，
    應載明其年、月、日、時，並即時發生效力；法院裁定開始
    更生或清算程序後，得命司法事務官進行更生或清算程序，
    必要時得選任律師、會計師或其他適當之自然人或法人一人
    為監督人或管理人，消費者債務清理條例第3條、第42條第1
    項、第151條第1項、第5項、第6項、第45條第1項、第16 條
    第1項分別定有明文。
三、經查：
  (一)聲請人於提出本件更生之聲請前，曾向聲請人之最大債權金
    融機構國泰世華商業銀行表明協商之意思，經國泰世華銀行
    以聲請人未能接受足以負擔還款方案為由通知協商不成立，
    此有聲請人所附國泰世華銀行前置協商不成立通知書在卷可
    參。聲請人據以聲請更生，本院自應綜合聲請人目前全部收
    支及財產狀況，評估是否已不能維持符合人性尊嚴之最基本
    生活條件，而有「不能清償或不能清償之虞」之情。
  (二)就聲請人本人之必要生活支出部份，聲請人並未提出全部憑
    證以資證明，無從審酌是否均屬必要之費用，此部份因消費
    者債務清理條例之立法目的，係為使不幸陷入經濟困境之人
    得以清理債務、重建生活，並在清理過程中能保有符合人性
    尊嚴之最低基本生活，而非維持債務人過去慣常之寬逸生活
    ，是於評估債務人是否有不能清償或履行原協商方案是否顯
    有重大困難時，並非由聲請人任意主張其基本生活費用之數
    額，否則將造成揮霍無度以致清償能力降低，反而易使更生
    程序無從進行，因此本院認應以內政部所公告之97年度臺灣
    省低收入戶最低生活費用每人每月為 9,829元計算始為合理
    。
  (三)查聲請人95、96年度平均每月薪資約43,391元，此有聲請人
    所附95及96年度綜合所的稅各類所得資料清單在卷可稽，已
    足認定。是以聲請人一個月平均收入43,391元，扣除本身生
    活開銷及尚須扶養子女2 人、配偶及父母後，實已無法支付
    最大債權銀行所提出每月須繳交協商費用27,886元、利率5%
    、共42期方案（本院卷第192 頁），且聲請人債務高達
    1,146, 717元，已顯無清償之可能。
四、綜上所述，本件聲請人為一般消費者，並未從事營業活動。
    其有無法清償債務之虞情事，無法依協議履行亦不可歸責於
    聲請人，又所負無擔保或無優先權之債務，並未逾1,200 萬
    元。且未經法院裁定開始清算程序或宣告破產，復查無消費
    者債務清理條例第6 條第3 項、第8 條或第46條各款所定駁
    回更生聲請之事由存在，則聲請人聲請更生，應屬有據，自
    應准許。
五、末查，聲請人表示願以每期清償10,000元，延長清償年數之
    方式履債，衡諸其年僅37歲，工作穩定且有固定收入，經濟
    能力非差，應有將債務清償完畢之可能，職此之故，進入更
    生程序後，聲請人應另提出足以為債權人會議可決或經法院
    認為公允之更生方案以供採擇，俾免更生程序進行至依消費
    者債務清理條例第61條規定應行清算之程序，附此說明。
六、依消費者債務清理條例第11條第1 項、第45條第1 項、第16
    條第1 項，裁定如主文。
中    華    民    國    98    年    7     月    28    日
                  民事第三庭    法  官  劉以全
上為正本係照原本作成
本件不得抗告
本裁定已於98年7月28日下午5時公告。
中    華    民    國    98    年    7     月    28    日
                                書記官  劉昌明


司法院資訊處製作；財團法人民間司法改革基金會備份。
